臺灣彰化地方法院民事判決　96年度訴字第625號
原　　　告　丙○○
訴訟代理人　陳青來律師
被　　　告　乙○○
　　　　　　　　　　　號
　　　　　　甲○○
上列當事人間請求拆屋還地事件，本院於民國96年8 月29日言詞
辯論終結，判決如下：
    主  文
被告甲○○應自原告所有坐落彰化縣社頭鄉○○段二二○之三地
號土地如附圖即彰化縣田中地政事務所民國九十六年七月三十一
日土地複丈成果圖所示編號Ｄ部分面積五二點五一平方公尺之平
房鐵架造建物遷出。
被告乙○○應將前項建物拆除，將土地回復原狀返還原告。
訴訟費用由被告乙○○負擔。
本判決於原告以新台幣肆拾柒萬元為被告供擔保後得假執行。但
被告如以新臺幣壹佰肆拾貳萬陸仟元為原告預供擔保後，得免為
假執行。
    事實及理由
一、原告主張：坐落彰化縣社頭鄉○○段220 之3 地號、地目田
    、面積122.45平方公尺土地（下稱系爭土地）為原告所有，
    被告乙○○並無合法權源，竟占有系爭土地蓋有如附圖即彰
    化縣田中地政事務所民國96年7 月31日土地複丈成果圖所示
    編號Ｄ部分面積52.51 平方公尺之平房鐵架造建物（下稱系
    爭建物），並將系爭建物出租予同屬無權占有之被告甲○○
    開設太平洋五金百貨量販店使用，爰依民法第767 條規定，
    請求被告甲○○自系爭建物遷出，被告乙○○將系爭建物拆
    除將土地回復原狀返還原告等語。並聲明：除訴訟費用負擔
    、供擔保金額及免為假執行外，如主文所示。
二、被告之聲明及陳述：
（一）被告乙○○辯稱：系爭建物係伊所蓋，已蓋十餘年，不清
      楚系爭建物有無占用原告土地等語。
（二）被告甲○○則以：系爭建物係向被告乙○○承租，原告未
      與伊溝通即要求伊搬家，如系爭建物遭拆除伊將如何生存
      等語，資為抗辯。
（三）並均聲明：原告之訴及假執行之聲請均駁回。訴訟費用由
      原告負擔。
三、得心證之理由：
（一）查系爭土地為原告所有，被告乙○○占有系爭土地蓋有如
      附圖所示編號Ｄ部分面積52.51 平方公尺之系爭建物，並
      將系爭建物出租予被告甲○○開設太平洋五金百貨量販店
      使用等情，為兩造所不爭執，並有原告提出之土地登記謄
      本及地籍圖謄本各乙件為證，且經本院勘驗現場，囑託彰
      化縣田中地政事務所派員會同兩造測量明確，製有勘驗筆
      錄、現場略圖及複丈成果圖附卷可稽，此部分足認為真正
      。
（二）按以無權占有為原因，請求返還所有物之訴，被告對原告
      就其物有所有權存在之事實無爭執，而僅以非無權占有為
      抗辯者，原告於被告無權占有之事實，無舉證責任。被告
      應就其取得占有，係有正當權源之事實證明之。如不能證
      明，則應認原告之請求為有理由（最高法院72年度台上字
      第1552號、85年度台上字第1120號、88年度台上字第116
      4 號判決意旨參照）。又請求返還占有物之訴，固應以現
      在占有該物之人為被告，然所稱占有，不惟指直接占有人
      ，亦包括間接占有人，貸與人、出租人係經由借用人維持
      其對借用物之事實上管領力，依民法第941 條規定為間接
      占有人，仍不失為現在占有人。本件被告乙○○既無法證
      明有何正當權源使用系爭土地，自無合法權源占有系爭土
      地，被告甲○○基於被告乙○○之交付而占有系爭土地，
      並非向原告承租，且其使用系爭土地未經原告同意，復為
      兩造所不爭執，則原告主張被告甲○○亦屬無權占有系爭
      土地，亦堪信為真實。
（三）再按所有人對於無權占有或侵奪其所有物者，得請求返還
      之。對於妨害其所有權者，得請求除去之。有妨害其所有
      權之虞者，得請求防止之，民法第767 條定有明文。本件
      原告所有之系爭土地遭被告無權占用，已如前述，則原告
      請求被告甲○○自系爭建物遷出，被告乙○○應將系爭建
      物拆除，將土地回復原狀返還原告，為有理由，應予准許
四、從而，原告本於所有權人之物上請求權之法律關係，請求被
    告甲○○自系爭建物遷出，被告乙○○應將系爭建物拆除，
    將土地回復原狀返還原告，於法有據，應予准許。
五、又被告甲○○係向被告乙○○承租系爭建物，被告二人之利
    害關係顯有差異，爰命被告乙○○單獨負擔全部之訴訟費用
    。
六、原告陳明願供擔保聲請宣告假執行，核無不合，爰酌定相當
    擔保金額准許之。併依職權准被告乙○○、甲○○預供擔保
    ，免為假執行。
七、本件判決之基礎已臻明確，兩造其餘攻擊防禦方法及舉證，
    經核與判決之結果並無影響，爰不一一論列，附此敘明。
據上論結，本件原告之訴為有理由，依民事訴訟法第78條、第85
條第1 項但書、第390 條第2 項、第392 條第2 項，判決如主文
。
中　　華　　民　　國　　96　　年　　8 　　月　　31　　日
                  民事第一庭    法　官　游秀雯
以上正本係照原本作成。
如對判決上訴，應於判決送達後20日內向本院提出上訴狀。
中　　華　　民　　國　　96　　年　　8 　　月　　31　　日
                      　　　    書記官　張西武
